【裁判字號】    99,交聲,227
【裁判日期】    990906
【裁判案由】    違反道路交通管理處罰條例聲明異議
【裁判全文】
臺灣花蓮地方法院交通事件裁定         99年度交聲字第227號
原處分機關  交通部公路總局臺北區監理所花蓮監理站
異  議  人
即受處分人  乙○○
上列異議人即受處分人因違反道路交通管理處罰條例案件，對於
交通部公路總局北區監理所花蓮監理站民國99年 5月27日所為之
處分（原處分案號：花監違字第裁-P00000000號），聲明異議，
本院裁定如下：
    主  文
原處分撤銷。
乙○○不罰。
    理  由
一、按交通法庭認為聲明異議有理由，或聲明異議雖無理由而原
    處分不當或違法者，應以裁定將原處分經聲明異議部分撤銷
    ，並自為裁定，道路交通案件處理辦法第20條定有明文。次
    按法院受理有關交通事件，準用刑事訴訟法之規定，道路交
    通管理處罰條例第89條前段亦有明文。又認定犯罪事實所憑
    之證據，雖不以直接證據為限，間接證據亦包括在內；然而
    無論直接或間接證據，其為訴訟上之證明，須於通常一般之
    人均不致有所懷疑，而得確信其為真實之程度者，始得據為
    有罪之認定，倘其證明尚未達到此一程度，而有合理之懷疑
    存在以致事實審法院無從取得有罪之確信時，即應由法院為
    被告無罪之判決（最高法院76年臺上字第4986號判例參照）
    。從而，刑事訴訟上「法院認定被告有罪，就該有罪事實不
    能有任何合理懷疑存在」之原則，於法院審理交通案件時亦
    有適用。易言之，法院於審理行為人違反道路交通管理處罰
    條例案件，當踐行完畢調查證據之程序後，為事實之認定時
    ，如就原處分機關所認定之行為人違規事實仍有合理懷疑，
    而無法百分之百確信行為人確有該當於道路交通管理處罰條
    例各該處罰條文之構成要件事實時，即應依訴訟上之待證事
    實「倘有懷疑，則從被告之利益作解釋」之證據法則，作對
    受處分人有利之認定。
二、原處分意旨略以：異議人即受處分人乙○○於民國99年4月1
    6日16時45分許，駕駛車牌號碼7700-KJ號自小客車（下稱系
    爭自小客車），行經花蓮縣吉安鄉○○路與中山路之交岔路
    口由北向南方向闖越紅燈，經花蓮縣警察局吉安分局警員當
    場攔停舉發，嗣經原處分機關於99年5月 27日以異議人違反
    道路交通管理處罰條例第 53條第1項之規定，裁處異議人罰
    鍰新臺幣（下同）2,700元，並依道路交通管理處罰條例第6
    3條第1項之規定記違規點數3點等語。
三、異議意旨略以：異議人並不否認其有駕駛系爭自小客車於上
    揭時間行經花蓮縣吉安鄉○○路與中山路之交岔路口，惟矢
    口否認有何闖紅燈直行之違規行為，並辯稱：當時綠燈倒數
    至7秒時跳黃燈，伊在第6秒的時候通過停止線，而路燈倒數
    至 2秒時才跳紅燈，並無闖紅燈之情事，且員警所攔檢之位
    置與路口紅綠燈停等線距離 100公尺以上，應有視線之誤差
    ，又當時員警執行攔檢時，並未擺設路障以攝影機或照相機
    拍照，反而站於內外車道的中間白色分隔線上攔檢，其攔檢
    之手段是否恰當，為此，具狀聲明異議等語。
四、經查：
（一）有關道路交通實務上警員以目視方式，就其親身經歷觀察
      所得作為交通違規案件採證時之證據方法，行之有年，然
      目視結果，往往因觀察者的視力、視野、距離及光線明暗
      等眾多主、客觀察因素，左右觀察結果的正確性，因而，
      警員如何正確的進行目視，乃為擔保其觀察所得正確的形
      式要件，惟現行交通法令並未就關於目視觀察程序設有明
      確之規定，自應依個案之具體情形為適當之判認，是以，
      就「闖紅燈」交通違規案件而言，形式上仍須具備符合目
      視基本程式要件，包括： 1、觀察者須具備通常的目視視
      力。2、目視位置距離觀察目標應在合理的距離之內。3、
      觀察者須對道路使用者在通行交通閃光號誌前後的動態，
      須全程觀察。 4、觀察者的觀察視野並未受到阻礙，不致
      影響觀察全貌。 5、充足的光線等要件，始能擔保其目視
      結果的可信度，非謂警員未經目視形式上要件的檢驗，任
      何目視所得，一概享有強大的證明力。
（二）本件證人即值勤員警甲○○於99年4月 16日16時45分許，
      在花蓮縣吉安鄉○○路與中山路交岔路口之中央路南下車
      道上執行交通稽查勤務時，關於證人甲○○當時攔檢異議
      人地點之位置，不論係證人甲○○於本院調查程序中所稱
      之地點（即本院卷第8頁照片所示第1棵樹下），或異議人
      指稱之地點（即本院卷第8頁照片示第 2棵樹與第3棵樹中
      間），該地點與該交岔路口間恰為一大彎道，中間分隔島
      上並有路樹阻擋視線，分別在上開 2地點站立時，雖可看
      到北上車道之紅綠燈號誌，但均無法看到南下車道之停等
      線之事實，業經本院於99年 8月31日會同異議人至現場履
      勘後，並製有勘驗筆錄及異議人提出之現場照片 9張在卷
      可證，是證人甲○○於本院證稱：伊看得到中央路之停等
      線云云，即非屬實。則異議人有無於紅綠燈號誌轉為紅燈
      後闖越停止線，在上開攔檢處站立時即難以判斷，可見證
      人甲○○所得目視結果之正確性非謂無疑，應可認其目視
      結果之前提形式要件並未完全具備，是證人甲○○於本院
      證稱：伊看到異議人闖紅燈云云，並無法使本院產生異議
      人確有違規闖紅燈的確信。
（三）又警察機關因人民有違反道路交通管理處罰條例之行為，
      欲予以處罰時，對該違規行為確實存在應負舉證責任，苟
      其證明未達於通常一般之人均不致有所懷疑，得確信其為
      真實之程度者，而有合理性懷疑之存在，致使無從形成有
      違規之確信，根據前開「罪證有疑，利於被告」之證據法
      則，即不得遽為不利被告之認定。另從警察執行盤查勤務
      之常理觀之，為避免違規之人於事後進行異議時員警舉證
      困難，員警在執行勤務時，攜帶錄影或照相器材顯非不可
      能為此，是除客觀上不可能或不及以其他方法保存證據，
      否則即應立即以照相、錄影或其他可供有效利用之方式保
      全證據，以佐證所親見之違規事實，而證人甲○○係在固
      定之地點攔檢，並無不能攜帶上開器材採證取締之情事，
      因此，如逕依證人甲○○之片面證詞，即推測異議人有闖
      紅燈之事實，應屬率斷。
五、綜上所述，原處分機關所為之舉證無法使本院確信異議人確
    有上揭違規事實。再者，本院復查無其他積極證據足資認定
    異議人確有上述違規行為，揆諸首揭說明，異議人之異議為
    有理由，應由本院將原處分撤銷，並諭知異議人不罰。
據上論斷，應依道路交通案件處理辦法第20條，裁定如主文。
中    華    民    國    99    年    9     月    6     日
                  交通法庭      法  官  許乃文
上列正本證明與原本無異。
如對本裁定不服，應於送達後 5日內，向本院提出抗告狀（應抄
附繕本）。
中    華    民    國    99    年    9     月    6     日
                                書記官

司法院資訊處製作；財團法人民間司法改革基金會備份。
